臺灣臺中地方法院民事判決
111年度重訴字第143號
原      告  楊豪毅  
訴訟代理人  王銘助律師
複 代理 人  蔡碩毅  
被      告  徐玉霞  
上列當事人間請求給付買賣價金事件，本院於民國111年6月23日
言詞辯論終結，判決如下：
    主      文
被告應給付原告新臺幣陸佰柒拾壹萬柒仟陸佰肆拾貳元，及自民
國一百一十一年三月十日起至清償日止，按年息百分之五計算之
利息。
原告其餘之訴駁回。
訴訟費用（除減縮部分外）由被告負擔百分之九十五，餘由原告
負擔。
本判決第一項於原告以新臺幣貳佰貳拾肆萬元為被告供擔保後，
得假執行；但被告如以新臺幣陸佰柒拾壹萬柒仟陸佰肆拾貳元為
原告預供擔保，得免為假執行。
原告其餘假執行之聲請駁回。 
    事實及理由
壹、程序方面：
    按訴狀送達後，原告不得將原訴變更或追加他訴。但擴張或
    減縮應受判決事項之聲明者，不在此限，民事訴訟法第255
    條第1項第3款定有明文。原告起訴聲明第1項請求：被告應
    給付原告新臺幣（下同）702萬2,232元，暨自起訴狀繕本送
    達翌日起至清償日止，按年息5%計算之利息。於民國111年6
    月23日具狀變更該項聲明為：被告應給付原告701萬7,642元
    本息（見本院卷第119、123頁）。核原告所為訴之變更，屬
    減縮應受判決事項之聲明，合於上揭規定，應予准許。
貳、實體方面：
一、原告主張：被告向原告購買坐落臺中市○○區○○段0000地號土
    地及其上同段3392建號建物，即門牌號碼臺中市○○區○○街00
    巷00號房屋（下稱系爭房屋，與坐落土地合稱系爭房地），
    兩造於110年9月9日簽立不動產買賣契約（下稱系爭買賣契
    約），買賣價金為1,530萬元，並約定由合泰建築經理股份
    有限公司（下稱合泰公司）辦理買賣價金履約保證，將價金
    信託於台新國際商業銀行之履約保證專戶（下稱履保專戶）
    。原告已依約移轉登記系爭房地所有權予被告，被告亦將買
    賣價金匯入履保專戶，然被告以屋內尚有雜物留置、屋外有
    電線桿鋼纜線等事由拖延交屋，上開情狀原告均已排除，經
    原告於110年12月6日以臺中北屯郵局863號存證信函催告，
    被告仍拒絕撥付買賣價金，尚有701萬7,642元未付，爰依系
    爭買賣契約之法律關係提起本件訴訟等語。並聲明：㈠被告
    應給付原告701萬7,642元，及自起訴狀繕本送達翌日起至清
    償日止，按年息5%計算之利息。㈡願供擔保，請准宣告假執
    行。
二、被告則以：被告已於110年10月14日匯入所有價金至履保專
    戶，系爭房地之所有權業已移轉登記予被告，系爭買賣契約
    明定於同年月29日交屋，然因原告未清除多處廢棄物，系爭
    房屋有多處滲漏水、壁癌，前院內有支撐電線桿之纜線，與
    系爭買賣契約之標的物現況說明書項次15、25不合，故未能
    於該日完成交屋。原應由原告處理申請遷移纜線，竟由被告
    申請遷移，而由台灣電力公司（下稱台電公司）於110年11
    月22日予以移除，而漏水則於同年12月27日處理完畢。嗣原
    告要求於110年12月13日、111年1月3日點交，兩造均未能談
    妥，原告亦未出席北屯區公所調解會，原告遲延交屋致被告
    仍須繳付銀行貸款、水電費，卻無法取得所有權狀、系爭房
    屋鑰匙以使用系爭地，依系爭買賣契約第12條第3項約定，
    原告應賠償被告自110年10月29日交屋日起至111年6月23日
    言詞辯論終結日止共238日，按買賣總價款每日千分之0.5即
    每日7,650元計算之違約金，爰以此金額抵銷原告請求之價
    金尾款；又被告因購買系爭房地而以原居住之房屋向銀行貸
    款，每月繳納貸款利息1萬5,000元，併以交屋日起至言詞辯
    論終結日止之利息損失抵銷等語，資為抗辯。並聲明：㈠原
    告之訴及假執行之聲請均駁回。㈡如受不利判決，請准供擔
    保免為假執行。
三、兩造不爭執事項（見本院卷第104至105頁）：
　㈠被告向原告購買系爭房地，兩造於110年9月9日簽立系爭買賣
    契約，買賣價金為1,530萬元。
　㈡系爭買賣契約約定由合泰公司辦理買賣價金履約保證，將價
    金信託於履保專戶。
　㈢原告於110年10月19日將系爭房地所有權移轉登記予被告，被
    告亦將買賣價金全部匯入履保專戶，如原證4部分簽約款、
    簽約款、部分用印款、用印款、完稅款、部分尾款、尾款金
    額之加總。
　㈣系爭買賣契約原定於110年10月29日交屋，原告於同年12月6
    日寄發台中北屯郵局863號存證信函，催告被告配合交屋，
    系爭房屋尚未點交。
　㈤被告同意給付買賣價金701萬7,642元。　　
四、得心證之理由：
  ㈠原告依買賣契約之法律關係，請求被告給付701萬7,642元，
    有無理由？
　⒈查被告向原告購買系爭房地，兩造於110年9月9日簽訂系爭買
    賣契約，約定買賣總價為1,530萬元，並委任合泰公司辦理
    本件買賣價金履約保證事宜，將價金信託於履保專戶，而被
    告已於110年10月14日將買賣價金全數匯入履保專戶，經被
    告代償系爭房地上原告原有之房屋貸款後，目前仍有702萬2
    ,232元（含買方履保費用4,590元）在履保專戶中，尚未撥
    付原告，又系爭房地已於110年10月19日完成移轉登記予被
    告等情，為兩造所不爭執，並有系爭買賣契約、建物及土地
    所有權狀、建物及土地登記第一類謄本、履保專戶餘額表在
    卷可參（見本院卷第17至31頁、第41頁），此部分事實堪信
    屬實。
　⒉原告主張其依系爭買賣契約之約定，催告被告配合交屋，並
    給付未付之買賣價金，但被告仍不配合交屋等語，查系爭買
    賣契約第4條約定：「交屋日期訂於110年10月29日，甲方（
    即被告）應依約付清尾款。」第7條第3項約定：「甲方應配
    合最遲應於完稅後21日內辦妥貸款與撥款手續，並支付乙方
    （即原告）尾款，若本件未辦理價金履約保證作業者，如甲
    方貸款條件不符或貸款金額不足時，屆期除經乙方同意外，
    甲方仍應以現金一次付清尾款，並同時辦理交屋。」等語（
    見本院卷第18、19頁），是依上開約定，於約定交屋日時，
    被告即應依約付清尾款。
　⒊被告固抗辯：系爭買賣契約雖定於110年10月29日交屋，然原
    告未清除屋內外多處廢棄物，系爭房屋有多處滲漏水、壁癌
    ，前院內有支撐電線桿之纜線，故未能於該日完成交屋等語
    ，並提出標的物現況說明書、系爭房屋照片、被告申請台電
    公司移除線路之登記單回條、約定點交之line對話記錄、臺
    中市北屯區調解委員會111年3月3日調解不成立證明書等為
    證（見本院卷第73至97頁）。按買賣為雙務契約，買受人對
    於出賣人有交付約定價金及受領標的物之義務，出賣人對買
    受人則負交付標的物及使其取得所有權之義務，此項互負之
    義務有對價關係，此觀民法第348條第1項、第367條定有明
    文。又債權人對於已提出之給付，拒絕受領或不能受領者，
    自提出時起，負遲延責任；債務人非依債務本旨實行提出給
    付者，不生提出之效力。但債權人預示拒絕受領之意思，或
    給付兼需債權人之行為者，債務人得以準備給付之事情，通
    知債權人，以代提出，民法第234條及第235條分別定有明文
    。而被告稱該纜線已由台電公司於110年11月22日移除，漏
    水在同年12月27日處理好，至今未能交屋之原因係原告不願
    支付違約金等語（見本院卷第120頁），則系爭房地於110年
    12月27日處理漏水完畢後，即已無被告所稱之瑕疵，原告已
    通知被告配合交屋，有約定點交之line對話記錄可參，且原
    告業已依約移轉系爭房地所有權予被告，被告自應給付尾款
    ，然被告尚有701萬7,642元未給付，是原告依系爭買賣契約
    之法律關係請求被告如數給付，即屬有據。　　
　㈡被告所為抵銷抗辯，有無理由？
　⒈被告抗辯系爭房屋前院內有支撐電線桿之纜線、且系爭房屋
    有多處滲漏水、壁癌瑕疵，導致原告遲延交屋，依系爭買賣
    契約第12條第3項約定，原告應賠償自110年10月29日起至11
    1年6月23日言詞辯論終結日止共238日，按買賣總價1,530萬
    元每日千分之0.5即每日7,650元計算之違約金，以此抵銷原
    告尾款之請求部分，審酌如下： 
　⑴纜線部分：被告所辯系爭房屋前院內有支撐電線桿之纜線，
    經被告申請遷移後，由台電公司於110年11月22日予以移除
    ，因而未能於同年10月29日完成交屋等語，原告則否認該纜
    線位於系爭房地上（見本院卷第120頁）。按當事人主張有
    利於己之事實者，就其事實有舉證之責任，民事訴訟法第27
    7條前段定有明文。被告固提出照片及台電公司收到登記單
    回條為證（見本院卷第81、85頁），然此尚無法證明該纜線
    位於系爭房地上，被告復未就此舉證以實其說，此部分所辯
    ，即難採認。
　⑵滲漏水及壁癌部分：被告稱漏水已於110年12月27日處理完畢
    ，原告固稱在該日前已處理完，然未舉證證明實際修復完畢
    日期，應認漏水瑕疵係於110年12月27日處理完畢。依系爭
    買賣契約第9條約定，原告保證系爭房地於交屋前無存在滲
    漏水等物之瑕疵，如有該瑕疵，應負瑕疵擔保責任（見本院
    卷第19頁）；且系爭買賣契約第12條第3項約定：「乙方（
    即原告）若有遲延給付之情形，如遲延交付證件、交屋、清
    償貸款、繳納稅費等，應賠償甲方（即被告）自應給付之日
    起，按買賣總價款每日千分之0.5計算之違約金至乙方完全
    給付時為止。」（見本院卷第20頁），而系爭房屋既有漏水
    瑕疵，且於約定交屋日後之110年12月27日始修復完畢，故
    被告抗辯依系爭買賣契約第12條第3項約定，原告遲延交屋
    ，應賠償被告自應給付之日起之違約金，應屬有據。
　⑶按約定之違約金額過高者，法院得減至相當之數額，民法第2
    52條定有明文。又按當事人約定契約不履行之違約金過高者
    ，法院固得依民法第252條以職權減至相當之數額，惟是否
    相當仍須依一般客觀事實、社會經濟狀況及當事人所受損害
    情形，以為酌定標準（最高法院82年度台上字第2476號判決
    要旨參照）。查上開系爭契約第12條第3項約定，如原告未
    依約定期限交屋時應按逾期天數計付違約金，顯見約定違約
    金之目的在強制原告履行債務，性質上應屬懲罰性之違約金
    。系爭買賣契約原定於110年10月29日交屋，惟迄今尚未交
    屋，被告固抗辯原告應賠償自110年10月29日起至111年6月2
    3日言詞辯論終結日止共238日，按買賣總價1,530萬元每日
    千分之0.5即每日7,650元計算之違約金，倘依此計算違約金
    ，原告按日給付違約金之數額已達182萬0,700元（即7,650×
    238），實屬過高，且依被告所提之證據，亦無從認定原告
    遲延交屋會導致被告因無法使用系爭房地而受有達182萬0,7
    00元之損失，況被告自承漏水已於110年12月27日處理完畢
    等一切情狀，本院認為被告以原告遲延交屋之違約金182萬0
    ,700元予以抵銷，實屬過高，對原告顯失公平，應酌減為30
    萬元為妥適。經抵銷後，原告得請求之價金應為671萬7,642
    元（計算式：7,017,642－300,000＝6,717,642）。
　⒉至被告抗辯因購買系爭房地而以原居住之房屋向國泰世華商
    業銀行貸款，每月繳納貸款利息1萬5,000元，以交屋日起至
    言詞辯論終結日止之利息損失抵銷原告請求之尾款乙節。查
    此部分貸款利息，乃被告因購買系爭房地而向銀行貸款之約
    定，縱原告未遲延交屋，被告仍須給付上開貸款利息，與原
    告遲延交屋間尚無相當因果關係，是被告無從以此項利息支
    出予以抵銷。
五、綜上所述，原告依系爭買賣契約之法律關係，請求被告給付
    671萬7,642元，及自起訴狀繕本送達翌日即111年3月10日起
    至清償日止，按年息5%計算之利息，為有理由，應予准許；
    逾此範圍之請求，則無理由，應予駁回。
六、兩造均陳明願供擔保，請准宣告假執行及免為假執行，就原
    告勝訴部分，經核均無不合，爰分別酌定相當之擔保金額准
    許之；至原告敗訴部分，其假執行之聲請已失所附麗，應併
    予駁回。
七、本件事證已臻明確，兩造其餘攻擊防禦方法及證據，核與判
    決之結果不生影響，爰不一一論列，併此敘明。
八、訴訟費用負擔之依據：民事訴訟法第79條。
中　　華　　民　　國　　111 　年　　7 　　月　　28　　日
                  民事第一庭    法  官  廖欣儀
正本係照原本作成。
如對本判決上訴，須於判決送達後20日內向本院提出上訴狀。如
委任律師提起上訴者，應一併繳納上訴審裁判費。
中　　華　　民　　國　　111 　年　　7 　　月　　28　　日
                                書記官  李俊毅